【裁判字號】    97,抗,789
【裁判日期】    970530
【裁判案由】    返還擔保金
【裁判全文】
臺灣高等法院民事裁定                   97年度抗字第789號
    抗告人  乙○○○
上列抗告人因與相對人甲○○等間聲請發還擔保金事件，對於中
華民國九十七年三月三十一日臺灣新竹地方法院九十七年度聲字
第一六０號所為裁定提起抗告，本院裁定如下：
    主  文
抗告駁回。
抗告費用由抗告人負擔。
    理  由
一、依民事訴訟法第一百零六條前段準用第一百零四條第一項第
    三款之規定，在因假扣押供擔保之情形，必須於訴訟終結後
    ，供擔保人證明已定二十日以上之期間，催告受擔保利益人
    行使權利而未行使，或法院依供擔保人之聲請，通知受擔保
    利益人於一定期間內行使權利並向法院為行使權利之證明而
    未證明者，法院始應依供擔保人之聲請裁定返還擔保金。次
    按所謂受擔保利益人行使權利，係指向法院起訴或為與起訴
    相同效果之訴訟行為（如聲請調解或聲請發支付命令）而言
    ，最高法院八十年台抗字第四一三號判例意旨可資參照。
二、本件抗告意旨略以：伊與相對人間請求返還土地等事件，雖
    經判決確定，但伊就該判決合法提起再審之訴現繫屬於法院
    審理中，難認訴訟終結，且伊已回函告知相對人因上開情事
    致無從於催告期間內行使權利，原法院自不應准許發還擔保
    物，爰依法提起抗告等語。
三、經查，相對人前遵原法院九十三年度裁全字第一三一二號民
    事裁定而提存擔保金新臺幣（下同）五十萬元，聲請撤銷抗
    告人假扣押強制執行。而抗告人假扣押所欲保全之返還土地
    等本案請求，業經判決相對人一部勝訴、一部敗訴確定在案
    ，此有上開民事裁定、原法院九十四年度存字第五二五號提
    存書、國庫存款收款、原法院九十三年度竹東簡字第一七五
    號、九十四年度簡上字第七九號民事判決（見原法院卷第五
    至二八頁）在卷可憑，自堪認假扣押保全之本案訴訟業已終
    結。抗告意旨雖稱：其已於九十六年十二月六日就上開民事
    判決提起再審之訴，難認訴訟終結等語，並提出民事再審狀
    為證（見本院卷第五頁），惟抗告人就上開確定判決提起再
    審之訴，乃另一訴訟，無從因而認假扣押擔保之本案訴訟尚
    未終結，抗告人所辯即無足採。次查，相對人於九十七年一
    月十七日以存證信函定二十日期間催告抗告人行使權利，並
    於同年月二十二日送達抗告人，抗告人則於九十七年二月九
    日以存證信函通知相對人其已提起再審之訴，仍在訴訟進行
    中，俟再審訴訟終結後，再行處理假扣押事件等語，此有存
    證信函及掛號郵件收件回執（見原法院卷第二九至三一頁、
    本院卷第六八頁）在卷可按，抗告人寄發存證信函之行為，
    顯非屬向法院起訴或為與起訴相同效果之訴訟行為，依首開
    說明，難認為行使權利。而抗告人復未對相對人提出求償之
    損害賠償訴訟（含支付命令、調解），亦有原法院民事紀錄
    科查詢表在卷可稽（見原法院卷第三二至三八頁），足認抗
    告人確未在催告期間內行使其權利。原法院以相對人所為聲
    請符合民事訴訟法第一百零四條第一項第三款規定，裁定准
    予發還擔保物，於法並無違誤。從而抗告意旨指摘原裁定不
    當，求予廢棄，委無理由，應予駁回。
四、據上論結，本件抗告為無理由，爰裁定如主文。
中    華    民    國    97    年    5     月    30    日
                    民事第十庭
                        審判長法  官  黃豐澤
                              法  官  蕭艿菁
                              法  官  林麗玲
正本係照原本作成。
不得再抗告。
中    華    民    國    97    年    6     月    2     日
                              書記官  陶美玲


司法院資訊處製作；財團法人民間司法改革基金會備份。
